臺灣新北地方法院民事裁定
111年度消債清字第149號
聲  請  人  陳素卿  
代  理  人  李靜華律師
    主  文
聲請人陳素卿自中華民國一一一年九月十六日上午十時起開始清
算程序。
命司法事務官進行本件清算程序。
    理  由
一、聲請意旨略以：聲請人因積欠債務，曾向本院聲請債務清理
    前置調解，惟最大債權金融機構華南商業銀行股份有限公司
    （下稱華南銀行）認聲請人無收入，故未提出還款方案，致
    前置調解不成立。聲請人顯有不能清償債務之情形，爰依法
    聲請裁定開始消費者債務清理之清算程序等語。
二、按債務人不能清償債務或有不能清償之虞者，得依消費者債
    務清理條例（下稱消債條例）所定更生或清算程序，清理其
    債務；法院開始清算程序之裁定，應載明其年、月、日、時
    ，並即時發生效力；法院裁定開始更生或清算程序後，得命
    司法事務官進行更生或清算程序；必要時，得選任律師、會
    計師或其他適當之自然人或法人一人為監督人或管理人，消
    債條例第3條、第83條第1項、第16條第1項分別定有明文。
    復按債務人對於金融機構負債務者，在聲請更生或清算前，
    應向最大債權金融機構請求協商債務清償方案，或向其住、
    居所地之法院或鄉、鎮、市、區調解委員會聲請債務清理之
    調解，消債條例第151條第1項亦有明定。
三、經查，聲請人主張其曾依消債條例第151條規定向本院聲請
    債務清理前置調解，惟前置調解不成立等節，業經本院依職
    權調取111年度司消債調字第273號調解卷（下稱調解卷）核
    閱無訛。又聲請人於聲請本件清算前5年內未從事營業活動
    ，且積欠華南銀行等債權人無擔保或無優先權之債務總額共
    計779,481元等情，亦據其提出財產及收入狀況說明書、聲
    請人之債權人清冊、財團法人金融聯合徵信中心查詢當事人
    綜合信用回覆報告在卷可稽（見調解卷第5至11頁），堪信
    屬實。是聲請人為一般消費者，且提起本件清算聲請前，已
    踐行前置協商而不成立之事實，應堪認定。
四、綜合聲請人之全部財產、收支狀況及債務總額等一切情狀，
    以評估其現況是否確實不能維持最基本生活條件，而有不能
    清償債務或不能清償之虞之情事，本院調查及判斷如下：
  ㈠聲請人之財產及收支狀況：
  ⒈觀諸聲請人提出之全國財產稅總歸戶財產查詢清單所示，聲
    請人名下無任何不動產（見調解卷第12頁）。又聲請人並無
    以其為要保人之有效人壽保險契約，亦有中華民國人壽保險
    商業同業公會保險業通報作業資訊系統資料查詢結果表附卷
    可參（見本院卷第11頁)。
  ⒉聲請人主張其因曾中風過，造成體力不足，且記憶力有失調
    及片面喪失之情，因此雖然有申請工作，但無人願意雇用，
　　目前係與前配偶同住，家中水電等生活費用均係由開計程車
    維生之前配偶單獨支付，其外出工作時，會給予聲請人每餐
    80元之伙食費以維生，並提出勞工保險被保險人投保資料表
    附卷為憑（見調解卷第15頁），應堪信為實。
  ㈡準此，聲請人目前無業，並無工作收入，必要生活費用均仰
    賴前配偶支應，堪認其客觀上處於因欠缺清償能力而不足以
    清償債務之經濟狀態，應符合消債條例第3條所規定「債務
    人不能清償債務」之情形。
五、綜上所述，聲請人係一般消費者，且有無法清償債務之情事
    ，亦未經法院裁定開始更生程序或許可和解或宣告破產，復
    查無消債條例第6條第3項、第8條或第82條第2項所定駁回清
    算聲請之事由存在。從而，聲請人本件清算之聲請，洵屬有
    據，應予准許，並命司法事務官進行本件清算程序，爰裁定
    如主文。
中　　華　　民　　國　　111 　年　　9 　　月　　16　　日
                  民事第二庭    法　官　楊雅萍
以上正本證明與原本無異。
本裁定不得抗告。
本裁定已於111年9月16日上午10時公告。
中　　華　　民　　國　　111 　年　　9 　　月　　16　　日
                                書記官　蘇  泠